臺灣高雄地方法院交通事件裁定　　　　 94年度交聲字第101號
原處分機關　高雄市政府
異　議　人　丙○○
上列受處分人因聲明異議案件，對於高雄市政府交通局94年2 月
15日所為之處分（原處分：高市府交裁字第裁32—BX0000000 號
），聲明異議，本院裁定如下：
    主  文
原處分就汽車駕駛人，駕駛汽車有違反道路交通管理處罰條例之
行為，經交通勤務警察人員制止時，不聽制止部分撤銷。
丙○○不罰。
    理  由
一、異議意旨略以：原處分機關認違規駕駛人騎乘異議人即受處
    分人丙○○所有之車號YED —163 號機車，於94年2 月15日
    18 時26 分許，行經高雄市○○路，因不按遵行方向逆向行
    駛，且不聽勤務人員制止，為高雄市政府警察局鼓山分局新
    濱派出所警員甲○○逕行舉發，並經高雄市政府交通局裁決
    處94 年2月15日依道路交通管理處罰條例第45條第1 項、第
    60條第1 項，以高市府交裁字第裁32—BX0000000 號，併裁
    處異議人新台幣（下同）3 千9 百元（依違反道路交通管理
    處罰條例基準表之規定，違反第45條第1 項部分裁處9 百元
    、違反第60條第1 項部分裁處3 千元），然實際駕駛人即車
    主丙○○之夫乙○○於上述時、地，固因路況不熟，而有不
    按遵行方向逆向行駛之違規行為，然確未察覺值勤警員有鳴
    笛舉手示意停車行為，因而騎車離去，並非故意不聽勤務人
    員制止而拒絕停車逃逸，異議人對原處分機關以違反道路交
    通管理處罰條例第60條第1 項裁處3 千元之處分不服，提起
    異議。
二、按「逕行舉發違反道路交通管理事件，經汽車所有人依通知
    單之應到案日期前到案，並告知違規駕駛人姓名、身分證統
    一編號及住址者，處罰機關應即另行通知違規駕駛人到案依
    法處理；逾應到案日期，處罰機關應依本條例第85條第3項
    規定處罰該汽車所有人」；「違反道路交通管理事件行為人
    ，未依規定自動繳納罰鍰，或未依規定到案聽候裁決，處罰
    機關應於舉發違反道路交通管理事件通知單送達2個月內依
    基準表逕行裁決之」，違反道路交通管理事件統一裁罰基準
    及處理細則第24條、第44條定有明文；本件高雄市政府警察
    局所製發之舉發違反道路交通管理事故通知單，係填載「逕
    行舉發」，即該駕駛人並未於違規情事發生後，留於現場接
    受員警製單舉發，此有該通知單附卷可參。而異議人即車號
    YED—163號機車所有人丙○○，於通知單之應到案日期（94
    年2 月2 日）前，未依規定向處罰機關即高雄市政府交通局
    裁決處到案，告知違規駕駛人姓名、身分證統一編號及住址
    ，是縱異議人所稱違規駕駛人為其夫乙○○一節，業經證人
    乙○○證述詳盡，且證人即舉發員警甲○○亦證稱違規人為
    男性等語，並有違規照片1 幀在卷可證，堪認屬實，然參諸
    前開規定，高雄市政府交通局裁決處自得依道路交通管理事
    件統一裁罰基準及處理細則第24條、第44條規定逕以車號
    YED —163 號機車所有人丙○○為受處分人予以裁決。惟實
    際違規駕駛人既為證人乙○○，且確有不遵行方向行駛之違
    規行為此為異議人所不爭，則本件所應審酌者乃證人乙○○
    有無經勤務警察制止時，不聽制止，而拒絕停車接受稽查逃
    逸者之違反道路交通管理處罰條例第60條第1 項行為。
三、按「汽車駕駛人，駕駛汽車有違反本條例之行為，經交通勤
    務警察或依法令執行交通稽查任務人員制止時，不聽制止或
    拒絕停車接受稽查而逃逸者，除按各該條規定處罰外，處新
    臺幣3千元以上6千元以下罰鍰。」，道路交通管理處罰條例
    第60條第1 項定有明文。而違規駕駛人乙○○客觀上有經警
    鳴笛攔停，然未聽制止停車之行為，固經當日執勤且舉發異
    議人違規情事之員警甲○○於本院調查中證稱：「當日我同
    事丁○○與另一名同事站在濱海路鼓山渡輪口攔檢逆向車輛
    ，我在巷口（屈臣氏店前）持照相機拍照存證，違規人騎乘
    YED —163 號機車逆向行駛，丁○○有吹哨比手勢攔停，違
    規人未停，我也有吹哨比手勢攔停，因違規人未停，才會拍
    照。」等語明確，然證人甲○○亦證稱：「當時是假日，車
    流量很大，同時有2 、3 輛車逆向行駛，…一般人遇到警員
    吹哨攔停大多會回頭，但本件違規人是否有回頭等反應已不
    記得」等語，而證人丁○○警員則證稱：「當時我有值勤，
    但是對本件違規情形已不復記憶，一般假日在濱海路鼓山渡
    輪口有許多違規逆向行駛車輛。」等語（均見本院94年4 月
    29 日 調查筆錄），足見假日時濱海路鼓山渡輪口，係處於
    交通繁忙、人聲鼎沸、車輛眾多之情況，加以證人甲○○警
    員與丁○○警員所站之值勤位置在馬路之二側，此有證人甲○○繪製之現場圖，及現場照片7 張在卷可證，卻均鳴笛攔
    停，在此情形下，違規駕駛人乙○○未注意警員有鳴笛攔停
    之舉動或不知悉自己警員鳴笛攔停之對象，並非難以想像，
    況一般駕駛人如知悉自己遭警攔停，多會有減速或回頭確認
    之舉動，而證人甲○○、丁○○均無法證述違規駕駛人乙○○當時有此等足茲認定其確實知悉自己為警員攔停對象之舉
    ，是異議人辯稱違規駕駛人乙○○雖有不按遵行方向行駛，
    然於案發當時確無聽到執勤警員警嗚笛之聲音或看到員警有
    以手勢指揮制止要求停車之情形一節，尚屬可採，此外，復
    查無其他證據可資證明異議人確有如上開裁決書所載「違反
    處罰條例之行為，不聽勤務人員制止之違規情事」，原處分
    遽予裁罰，即有未洽，該部分異議即為有理由。
四、綜上所述，異議人指摘原處分機關有前揭違法，執此聲明異
    議，洵屬有據。是原處分機關以異議人違反道路交通管理處
    罰條例第60條第1項，裁處異議人3千元，容有未洽。是本件
    異議為有理由，爰撤銷原處分，另諭知異議人不罰。
五、再按「汽車駕駛人，爭道行駛有不按遵行之方向行駛者，處
    新臺幣6百元以上1千8百元以下罰鍰」，道路交通管理處罰
    條例第45條第1項第1款定有明文，然異議人既坦承其確有前
    揭不按遵行方向行駛之行為，且未對此部分聲明異議，有其
    異議狀一份在卷可證，自非本院審酌本件聲明異議之範圍，
    附此敘明。
六、據上論結，依道路交通管理處罰條例第87條第2項、道路交
    通案件處理辦法第20條，裁定如主文。
中　　華　　民　　國　　94　　年　　7　　月　　11　　日
                      交通法庭  法　官  陳億芳
以上正本證明與原本無異。
如不服本裁定，應於收受送達後5 日內向本院提出抗告狀。
中　　華　　民　　國　　94　　年　　7　　月　　12　　日
　　　　　　　　　　　　　　　　書記官  林國龍
